【裁判字號】    99,易,626
【裁判日期】    991231
【裁判案由】    傷害
【裁判全文】
臺灣嘉義地方法院刑事判決               99年度易字第626號
公  訴  人  臺灣嘉義地方法院檢察署檢察官
被      告  陳宗坤
被      告  許倚財
被      告  張嘉修
共      同
選任辯護人  邱創典律師
上列被告因傷害案件，經檢察官提起公訴（99年度偵字第5638號
），本院判決如下：
    主  文
陳宗坤共同犯傷害罪，累犯，處有期徒刑伍月，如易科罰金，以
新臺幣壹仟元折算壹日。
許倚財、張嘉修共同犯傷害罪，各處有期徒刑肆月，如易科罰金
，各以新臺幣壹仟元折算壹日。
    犯 罪 事 實
一、陳宗坤前因業務過失致死案件，經臺灣高等法院臺南分院以
    88年度交上更一字第337 號判決有期徒刑1 年2 月，並經最
    高法院以90年度台上字第7746號駁回上訴確定，甫於民國94
    年1 月10日縮短刑期假釋出監，並付保護管束，於同年3 月
    4 日保護管束期滿，假釋未經撤銷，以已執行完畢論。詎仍
    不知悔改，因張光恩與許倚財外甥女呂玳嫻交往情事，於99
    年1 月18日22時15分許，與許倚財、張嘉修、許霈琦（呂玳
    嫻之母）及陳明月（許倚財之妻）等人前往張光恩嘉義縣民
    雄鄉興南村725 號2 樓之住處，惟未遇張光恩，便於上開住
    處等候。嗣張光恩於翌日凌晨0 時20分許返抵上開住處後，
    陳宗坤、許倚財及張嘉修3 人，竟共同基於傷害他人身體之
    犯意聯絡，先由張嘉修以右手勒住張光恩之頸部、左手抓住
    張光恩之手臂，許倚財、陳宗坤則徒手毆打張光恩，致張光
    恩受有臉、腹、胸及右眼多處挫傷、血腫之傷害。
二、案經張光恩訴由臺灣嘉義地方法院檢察署檢察官偵查起訴。
    理  由
一、證據能力部分
  (一)按被告以外之人於審判外之言詞或書面陳述，除法律有規定
    者外，不得作為證據，刑事訴訟法第159 條第1 項定有明文
    。查證人即告訴人張光恩、證人即告訴人父親張圳龍及證人
    即告訴人母親林美華分別於偵查中檢察事務官前所為之陳述
    （分別見交查卷第69至70、71至72、113 至114 、115 至11
    6 頁），均屬被告以外之人於審判外之言詞陳述，復無符合
    法律規定有證據能力之情形，依刑事訴訟法第159 條第1 項
    之規定，並無證據能力。然上開證人張光恩、張圳龍及林美
    華所為之言詞陳述，若僅援為檢驗其本院審理中之證詞與其
    先前陳述是否一致時，即無上開傳聞法則之適用，於該等情
    形仍得作為證據（最高法院94年度臺上字第6881號判決參照
    ）。
  (二)按被告以外之人於審判外之陳述，雖不符刑事訴訟法第159
    條之1 至第159 條之4 之規定，而經當事人於審判程序同意
    作為證據，法院審酌該言詞陳述或書面陳述作成時之情況，
    認為適當者，亦得為證據。當事人、代理人或辯護人於法院
    調查證據時，知有第159 條第1 項不得為證據之情形，而未
    於言詞辯論終結前聲明異議者，視為有前項之同意，刑事訴
    訟法第159 條之5 定有明文。查本件被告3 人及其等辯護人
    於言詞辯論終結前，除上開證人張光恩、張圳龍及林美華於
    檢察事務官前所為之陳述外，其餘下述本院採為認定犯罪事
    實依據之各項證據之證據能力，均未聲明異議（見本院卷第
    28、49、282 頁），復經本院於審理時逐一提示予被告3 人
    及其等辯護人表示意見（見本院卷第283 至287-3 頁），本
    院審酌該等證據之取得過程並無瑕疵，與本案待證事實間復
    具有相當之關聯性，以之為本案證據並無不當，自得採為本
    件認定事實之基礎，合先敘明。
二、訊據被告3 人固均坦承有於上開時、地，與證人許霈琦、陳
    明月，共同前往證人張光恩上開住處，並等候證人張光恩返
    家，及警方接獲通報後到場處理等事實。惟均矢口否認有何
    傷害犯行，並均辯稱：伊等3 人於證人張光恩返家後，並無
    共同毆打證人張光恩，證人張光恩的傷勢是證人張圳龍教訓
    證人張光恩而打傷云云。被告3 人辯護人為其等辯護：(一)本
    案發生時間為99年1 月19日凌晨，證人張光恩遲至接獲99年
    3 月25日臺灣嘉義地方法院檢察署妨害性自主案件傳票後，
    始於99年4 月6 日提出告訴，無非係要脅撤回性侵害案件之
    嫌。(二)證人張光恩、張圳龍及林美華均於本院審理中證稱證
    人張光恩係99年1 月18日23時30分許返家後即遭毆打，惟依
    據卷附證人張光恩所持用門號0000000000號行動電話通聯紀
    錄顯示，99年1 月19日凌晨0 時13分許，證人張光恩與家裡
    0000000 號電話尚有聯絡，足見上開證人張光恩、張圳龍及
    林美華證述證人張光恩被毆打時間與返家時間不符。(三)證人
    張光恩於本院審理中證稱：伊一進客廳，被告張嘉修一看到
    伊就將伊的脖子勒住等語，證人張圳龍證稱：證人張光恩鞋
    子剛脫下來，剛好在牆角，被告3 人就將證人張光恩壓下去
    打等語，則如在牆角，被告張嘉修如何環抱證人張光恩脖子
    ？(四)證人即到場處理警員倪信榮於本院審理中證述：伊到現
    場時有詢問，證人張光恩說是證人張圳龍因其交女友之事而
    教訓他，證人張圳龍、林美華也有說，證人張光恩現場並沒
    有說被告3 人毆打證人張光恩等語，且證人倪信榮當時並將
    所詢問之事項填載於巡邏員警工作紀錄簿、工作反映意見調
    查表，足見被告3 人當時並無毆打告訴人。(五)證人即當時民
    興派出所副所長張哲郎於本院審理中證稱：當時伊發現告訴
    人張光恩臉部腫腫的，有問是誰打的，證人張圳龍說是其拿
    椅子教訓證人張光恩的等語，足見證人張光恩的傷勢是證人
    張圳龍毆傷的。(六)被告許倚財、張嘉修雖未通過測謊，然測
    謊常因受測人情緒、身體、時機等因素而有不同反應，充其
    量僅能做為參考，尚不能據以作為對被告3 人不利之認定云
    云。經查：
  (一)查被告3 人與證人許霈琦、陳明月，因證人張光恩與呂玳嫻
    交往情事，於99年1 月18日22時15分許，前往張光恩嘉義縣
    民雄鄉興南村725 號2 樓之住處，惟未遇證人張光恩，便於
    上開住處等候乙情，均據證人許霈琦於偵查及本院審理中證
    述：伊女兒是呂玳嫻，有跟證人張光恩交往，伊有阻止他們
    交往，但他們私底下還是有交往，99年1 月18日22時多，有
    跟被告3 人及證人陳明月去證人張光恩上開住處，交查卷第
    74頁第3 張照片其中5 人就是伊等。證人張光恩不在家，伊
    等就在他家等候等語（見交查卷第116 頁、本院卷第167 至
    169 頁），證人陳明月於偵查及本院審理中證述：99年1 月
    18日22時多跟被告3 人及證人許霈琦前往證人張光恩上開住
    處，去了之後，就一直待在他家等語（見交查卷第117 頁、
    本院卷第187 頁），及證人張圳龍、林美華於本院審理中證
    述：被告3 人及證人許霈琦、陳明月在99年1 月18日22時多
    前往伊等上開住處，要找呂玳嫻、證人張光恩，交查卷第74
    頁第3 張照片其中5 人就是被告3 人、證人許霈琦、陳明月
    。證人張光恩當時不在家，被告3 人、證人許霈琦及陳明月
    就待在家中等候等語（分別見本院卷第69至70、76至77、87
    至88、94至95頁），均屬相符。復為被告3 人所不否認，並
    有卷附證人張光恩上開住處社區門口監視器錄影畫面擷取照
    片1 張，其上記載時間為99年1 月18日22時15分許可資佐證
    （見交查卷第74頁第3 張照片），是被告3 人與證人許霈琦
    、陳明月，因證人張光恩與呂玳嫻交往情事，於99年1 月18
    日22時15分許，前往證人張光恩上開住處，惟未遇證人張光
    恩，便於上開住處等候乙情，可堪認定。
  (二)又證人張光恩於99年1 月19日凌晨0 時20分許返抵上開住處
    後，被告張嘉修先以右手勒住證人張光恩之頸部、左手抓住
    證人張光恩之手臂，被告許倚財、陳宗坤則徒手毆打張光恩
    ，致證人張光恩受有臉、腹、胸及右眼多處挫傷、血腫之傷
    害等情，業據證人張光恩於本院審理中證述：伊回家後，一
    進到客廳，被告張嘉修看到伊，就站在伊後面，用右手環繞
    伊的脖子，左手抓住伊的手，讓伊無法動彈，被告陳宗坤、
    許倚財就用拳頭打伊的眼睛、右腹部、胸部、背部等部位，
    伊的眼睛有血腫，大約打了5 分鐘等語（見本院卷第54至55
    、64至65頁），核與證人張圳龍於本院審理中證述：證人張
    光恩回家後，一進來剛脫鞋子，剛好在牆角，被告3 人就衝
    上去打證人張光恩，被告張嘉修勒住脖子，其他2 個開始打
    ，打臉部等部位。確定是被告張嘉修勒住脖子，另外2 位被
    告出拳打證人張光恩等語（見本院卷第71、74、79至80頁）
    ，證人林美華於本院審理中證述：證人張光恩回家後，被告
    3 人就開始打，被告張嘉修用右手勒住證人張光恩的脖子，
    左手抓住證人張光恩，被告陳宗坤、許倚財出拳打證人張光
    恩，打眼睛跟腹部。伊在現場，伊認得被告3 人，確定是被
    告張嘉修用右手勒住證人張光恩脖子，另外2 位被告出拳打
    證人張光恩，有打眼睛跟腹部，眼睛都腫起來了等語（見本
    院卷第89至90、97至98頁），均屬大致相符。此外，亦有嘉
    義基督教醫院99年1 月19日診斷證明書影本1 紙（見他字卷
    第5 頁），及本院依職權向嘉義基督教醫院函調證人張光恩
    於99年1 月19日凌晨1 時11分許前往急診之病歷資料1 份存
    卷可佐（見本院卷第212 至216 頁）。至證人張光恩、張圳
    龍及林美華雖均於本院審理中證述：證人張光恩係於99年1
    月18日23時30分許即返家等語（分別見本院卷第53、71及89
    頁），惟參諸卷附證人張光恩所持用門號0000000000號行動
    電話通聯紀錄，其中於99年1 月19日凌晨0 時13分許，上開
    行動電話曾與證人張圳龍上開住處0000000 號市話通話23秒
    之紀錄，倘如證人張光恩已於99年1 月18日23時30分許即已
    返回上開住處，則證人張光恩要無再以其持用之上開行動電
    話，撥打其住處市話之理。而證人張光恩、張圳龍及林美華
    為上開證述之時，距離本件傷害案件發生時點，已將近9 月
    有餘，記憶有所不清，亦屬常情。況事發之時，其等均應聚
    焦於證人張光恩為何遭毆打、遭毆打時之傷勢若何等節，至
    於證人張光恩返家時間有所誤差，亦非難解。辯護人為被告
    3 人辯稱：證人張光恩、張圳龍及林美華於本院審理中證述
    證人張光恩被毆打時間與返家時間不符云云，並非可採。
  (三)再者，被告許倚財、張嘉修經法務部調查局以區域比對法實
    施測謊，分別就下列問題經測試結果，呈不實反應：「未打
    張光恩」、「未勒住張光恩頸部」、「未抓住張光恩手臂」
    等，有該局99年11月25日調科參字第09900541050 號測謊報
    告書及所附測謊過程參考資料1 冊在卷可稽（見本院卷第23
    4 至261 頁）。而測謊鑑定，係依一般人在說謊時，會產生
    遲疑、緊張、恐懼、不安等心理波動現象，乃以科學方法，
    由鑑定人利用測謊儀器，將受測者之上開情緒波動反應情形
    加以記錄，用以分析判斷受測者之供述是否違反其內心之真
    意而屬虛偽不實。故測謊鑑定，倘鑑定人具備專業之知識技
    能，復基於保障緘默權而事先獲得受測者之同意，所使用之
    測謊儀器及其測試之問題與方法又具專業可靠性時，該測謊
    結果，如就有利之供述，經鑑定人分析判斷有不實之情緒波
    動反應，依補強性法則，雖不得作為有罪判決之唯一證據，
    但非無證據能力，仍得供裁判之佐證，其證明力如何，事實
    審法院有自由判斷之職權（最高法院97年度臺上字第4370號
    判決參照）。而法務部調查局為國內專業之測謊鑑定機構，
    被告3 人及其等辯護人雖辯稱測謊常因受測人情緒、身體、
    時機等因素而有不同反應，充其量僅能做為參考，尚不能據
    以作為對被告3 人不利之認定云云，惟依上開測謊過程參考
    資料，包括受測人被告之測謊同意書、身心狀況調查表、施
    測者之專業資格證明，形式上符合測謊鑑定之要求，且實施
    該次測謊前，均先進行測前會談，並均以數字測試建立受測
    者生理基礎反應模式，檢查受測者當時生理是否合於測試，
    均有上開測謊過程參考資料在卷可參。且被告陳宗坤經2 次
    數字測試，均無法獲得有效生理反應，不宜進行實案問題測
    試乙節，亦有上開測謊報告書及參考資料可證，由此足見被
    告3 人前往實施測謊時，均係先以數字測試法決定被告3 人
    是否獲得有效生理反應後，再詢問本案相關問題，是被告許
    倚財、張嘉修所獲得之上開測謊結果有其一定之科學流程與
    理論基礎，均具參考價值，且與上開事證適足相互印證。準
    此，證人張光恩應係於99年1 月19日凌晨0 時20分許返家後
    ，即遭被告3 人以上情毆打，致受有上開傷害，可堪認定。
    被告3 人上開辯稱：其等並未毆打證人張光恩，均非可採憑
    。
  (四)至證人倪信榮雖於本院審理中證述：伊到證人張光恩上開住
    處後，大約待了10多分鐘，看到證人張光恩的眼睛有受傷，
    紅紅的，其他的傷勢看不到，現場有問是誰造成的，證人張
    圳龍、林美華都說是證人張圳龍教訓的等語（見本院卷第10
    8 至109 頁），證人即到場處理警員賴欣宜雖於本院審理中
    證述：到現場後，證人林美華一直哭，證人張圳龍很生氣地
    說是他打的等語（見本院卷第157 至158 頁），及證人張哲
    郎於本院審理中證述：99年1 月20日證人張圳龍、張光恩有
    到派出所，當時伊發現證人張光恩臉部有紅腫，伊問說是誰
    打的，證人張圳龍說是他拿椅子教訓的等語（見本院卷第11
    4 頁）。惟證人倪信榮、賴欣宜及張哲郎，於證人張光恩遭
    毆打時，並未在場，對於當時所發生之實際情形，並不知悉
    ，其等僅能證述案發後之情形。且證人許霈琦於本院審理中
    證述：證人張光恩回家後，伊當場有說證人張光恩帶走伊女
    兒，證人張光恩有性侵伊女兒等語明確（見本院卷第129 頁
    ），參諸證人張光恩係因與呂玳嫻交往情事，引發被告3 人
    、證人許霈琦、陳明月不滿，方使其等5 人於當時前往證人
    張光恩上開住處，並於證人張光恩於翌日凌晨返家前，均等
    候於證人張光恩家中，並當場告知證人張圳龍、林美華，證
    人張光恩有性侵呂玳嫻等語，衡以常情，對證人張圳龍、林
    美華而言，被告3 人、證人許霈琦、陳明月前往家中尋找呂
    玳嫻之舉，無異興師問罪，證人張圳龍、林美華當時極可能
    自覺理虧，不願其子與呂玳嫻發生性關係一事為警所悉，而
    於證人倪信榮、賴欣宜到場時，以息事寧人或恨鐵不成鋼之
    態度，告知證人倪信榮、賴欣宜證人張光恩之傷勢係其所為
    ，並於次日前往派出所時，以同樣不願聲張之態度，回應證
    人張哲郎。況依據上開證人張光恩診斷證明書，證人張光恩
    受傷部位除臉、眼之外，尚有胸、腹部位，倘如確係證人張
    圳龍教訓證人張光恩，實難想像除以巴掌毆打臉部外，仍會
    持續出拳痛毆證人張光恩之胸、腹部位。再者，觀諸上開病
    歷資料，其中「主要問題」欄位，除右眼、右臉頰及右腹傷
    勢外，另記載「脖子有抓痕」（見本院卷第212 頁），是倘
    如證人張圳龍僅出拳毆打證人張光恩，何以脖子出現抓痕傷
    勢？而此「脖子抓痕」竟與證人張光恩、張圳龍及林美華所
    述被告張嘉修以手環繞證人張光恩脖子一節相符？由此足見
    ，證人倪信榮、賴欣宜及張哲郎上開證述，尚不足以證明證
    人張光恩上開傷勢並非被告3 人所為，尚不足對被告3 人為
    有利之認定。另證人許霈琦、陳明月亦於本院審理中證述：
    證人張光恩上開傷勢係證人張圳龍毆打云云（見本院卷第17
    1 至173 、189 至190 頁），惟證人許霈琦係被告許倚財姐
    姐、被告張嘉修表姐，證人陳明月係被告許倚財之妻，其等
    2 人均與被告許倚財、張嘉修係屬至親，被告3 人又係為證
    人許霈琦出面，衡諸常情，其等2 人非無可能為迴護被告3
    人而為上開證述，是其等2 人上開證述均無足採信。
  (五)辯護人另為被告3 人辯護稱：證人張圳龍證稱當時證人張光
    恩剛好在牆角，則被告張嘉修如何環抱證人張光恩脖子？且
    提出本件傷害告訴，係要脅撤回妨害性自主案件云云。惟被
    告3 人逼近、毆打證人張光恩之過程係屬密接移動，或許證
    人張光恩身後牆角仍有空間，而被告張嘉修隨即閃身於後，
    是自不能僅以證人張圳龍就毆打過程之片段敘述，即輕率否
    定上情。又證人張光恩提出本件傷害告訴，基於何種動機固
    毋論，惟既有上開事證，經本院認定如前，即非證人張光恩
    為要脅撤回妨害性自主案件而刻意誣陷被告3 人之舉，是辯
    護人上開辯稱，均非可採。
  (六)綜上所述，被告3 人於上開時間前往證人張光恩上開住處，
    僅為呂玳嫻之事，即心生不滿，共同基於傷害之犯意，以上
    開情節毆打證人張光恩，致證人張光恩受有上開傷害，實屬
    灼然。被告3 人上開所辯，均係狡飾情詞，不足採信。從而
    ，本件事證已臻明確，被告3 人上開傷害犯行，洵堪認定，
    均應予依法論科。
三、核被告陳宗坤、許倚財及張嘉修所為，均係犯刑法第277 條
    第1 項之傷害罪。被告3 人就上開傷害犯行，有犯意聯絡及
    行為分擔，均為共同正犯。被告陳宗坤前因業務過失致死案
    件，經臺灣高等法院臺南分院以88年度交上更一字第337 號
    判決有期徒刑1 年2 月，並經最高法院以90年度台上字第77
    46號駁回上訴確定，甫於94年1 月10日縮短刑期假釋出監，
    並付保護管束，於同年3 月4 日保護管束期滿，假釋未經撤
    銷，以已執行完畢論等情，有其臺灣高等法院被告前案紀錄
    表1 份附卷可參，其於有期徒刑執行完畢後，5 年內故意再
    犯本件有期徒刑之罪，為累犯，應依刑法第47條第1 項之規
    定，加重其刑。爰審酌被告陳宗坤素行非佳，業如前述，被
    告許倚財、張嘉修素行尚佳，各有其等臺灣高等法院被告前
    案紀錄表1 份附卷可稽，及被告陳宗坤自承：國中畢業之智
    識程度，已經離婚，有1 個成年小孩，目前從事種植鳳梨工
    作，收入不固定，父親往生，母親73歲，需要扶養母親，伊
    與兒子、姪子及母親同住，還有1 位哥哥等家庭狀況。被告
    許倚財自承：國中畢業，已婚，沒有小孩，父母均60多歲，
    母親沒有工作，父親做生意，伊與母親同住，但不需扶養母
    親，母親自己有錢，伊目前幫姐姐工作，月薪不一定，還有
    2 個姐姐、1 個哥哥等家庭狀況。被告張嘉修自承：國中畢
    業，已婚，有2 個小孩，1 個國小六年級，1 個三個多月，
    目前工作不固定，還有1 個弟弟、1 個妹妹，妹妹目前仍就
    讀於高中，弟弟已經成年，不需要扶養弟、妹，父母健在，
    也不需要扶養父母等家庭狀況。其等3 人僅因告訴人與呂玳
    嫻交往情事，即以多人之優勢，共同出手毆打告訴人，致使
    告訴人受有上開傷害。且犯罪後均矢口否認犯行，均未向告
    訴人表示歉意，亦均不願與告訴人商討和解，賠償告訴人所
    受之傷害，以略贖前愆，實無從令本院見其等悔悟之心，犯
    後態度均非可取，惟考量告訴人所受之上開傷害尚非重大等
    一切情狀，分別量處被告3 人如主文所示之刑，併均諭知易
    科罰金之折算標準，以資懲儆。
據上論斷，應依刑事訴訟法第299 條第1 項前段，刑法第28條、
第277 條第1 項、第47條第1 項、第41條第1 項前段，刑法施行
法第1 條之1 第1 項、第2 項前段，判決如主文。
本案經檢察官林俊良到庭執行職務。
中    華    民    國    99    年    12    月    31    日
                    刑事第一庭  法  官  張志偉
以上正本證明與原本無異。
如不服本判決應於收受判決後10日內向本院提出上訴書狀，並應
敘述具體理由；其未敘述上訴理由者，應於上訴期間屆滿後20日
內向本院補提理由書（均須按他造當事人之人數附繕本）「切勿
逕送上級法院」。告訴人或被害人如對於本判決不服者，應具備
理由請求檢察官上訴，其上訴期間之計算係以檢察官收受判決正
本之日期為準。
中    華    民    國    99    年    12    月    31    日
                                書記官  張子涵
附錄法條：
中華民國刑法第277條第1項
（普通傷害罪）
傷害人之身體或健康者，處 3 年以下有期徒刑、拘役或 1 千元
以下罰金。

司法院資訊處製作；財團法人民間司法改革基金會備份。
